最高法院刑事判決　　　　　　　　一○○年度台非字第六四號
上　訴　人　最高法院檢察署檢察總長
被　　　告　許永宗
上列上訴人因被告違反毒品危害防制條例案件，對於台灣板橋地
方法院中華民國九十九年九月十日第一審確定判決（九十九年度
訴字第二二八六號，起訴案號：台灣板橋地方法院檢察署九十九
年度毒偵字第四一四○號），認為違法，提起非常上訴，本院判
決如下：
    主  文
原判決撤銷。
許永宗施用第一級毒品，處有期徒刑捌月，扣案之第一級毒品海
洛因貳包（共淨重零點柒捌公克）均沒收銷燬。又施用第二級
毒品，處有期徒刑貳月。應執行有期徒刑玖月，扣案之第一級毒
品海洛因貳包（共淨重零點柒捌公克）均沒收銷燬。
    理  由
非常上訴理由稱：「一、按判決不適用法則或適用不當者，為違
背法令，刑事訴訟法第三百七十八條定有明文。又依法應於審判
期日調查之證據未予調查，致適用法令違誤，而顯然於判決有影
響者，該項確定判決即屬違背法令，得提起非常上訴，亦經司法
院大法官會議著有釋字第一八一號解釋可稽。如事實審法院對於
被告有無累犯之事實，應否適用刑法第四十七條累犯之規定加重
其刑，即屬法院認定事實與適用法律之基礎事項，客觀上有其調
查之必要，應依職權加以調查，倘被告並非累犯，而事實審並未
詳加調查，致判決時依累犯之規定論處，即屬刑事訴訟法第三百
七十九條第十款規定依法應於審判期日調查之證據而未予調查，
其判決當然為違背法令。次按受徒刑之執行完畢，或一部之執行
而赦免後，五年以內故意再犯有期徒刑以上之罪者，方為累犯，
而所謂執行完畢，除在監獄執行期滿者外，如為假釋出獄，須在
無期徒刑滿二十年，或在有期徒刑所餘刑期內，未經撤銷假釋者
，其未執行之刑，始以已執行論，此觀刑法第四十七條、第七十
九條第一項前段之規定自明。二、經查：被告許永宗前因竊盜案
件，經台灣板橋地方法院以九十七年度簡字第五六八五號判處有
期徒刑二月、二月，以九十七年度易字第一五二九號判處有期徒
刑三月、三月、四月確定，另因施用毒品案件，經台灣板橋地方
法院以九十七年度訴字第三○九八號判處有期徒刑八月確定，上
開各罪因合於合併定執行刑之要件，經台灣板橋地方法院以九十
八年度聲字第九七一號裁定定應執行刑為有期徒刑一年七月確定
，被告發監執行後，於（民國）九十八年六月二十三日縮短刑期
假釋出監，嗣因被告又犯違反毒品危害防制條例案件，經台灣板
橋地方法院以九十九年度訴字第三一五號判處有期徒刑八月，並
由台灣高等法院以九十九年度上訴字第一四二六號駁回上訴確定
，被告因而遭法務部撤銷假釋，於九十九年七月二十九日入監執
行殘刑四月又二十二日，此有台灣高等法院被告前案紀錄表可稽
（見原審卷第四九、五十、五五頁）。是被告於九十九年五月八
日二十時許及翌（九）日十五時三十分許為警採尿時回溯九十六
小時內之某時，再犯本件施用毒品罪時，其上開竊盜及施用毒品
等各罪均尚未執行完畢，原審誤認已執行完畢而論被告以累犯，
並加重其刑，揆之上揭說明，原判決自有應於審判期日調查之證
據未調查，致適用法則不當之違法，而顯然於判決結果有所影響
。案經確定，且於被告不利，爰依刑事訴訟法第四百四十一條、
第四百四十三條提起非常上訴，以資糾正」等語。
本院按，判決不適用法則或適用不當者，為違背法令，刑事訴訟
法第三百七十八條定有明文。又刑法第四十七條第一項規定之累
犯，係以受徒刑之執行完畢，或一部之執行而赦免後，五年以內
故意再犯有期徒刑以上之罪為成立要件。而所謂受徒刑之執行完
畢，除在監獄執行期滿者外，如為假釋出獄，須未經撤銷假釋者
，其未執行之刑，始以已執行論。如假釋中更犯罪，受有期徒刑
以上刑之宣告，應撤銷其假釋，假釋撤銷後，其出獄日數不算入
刑期內，仍須執行原殘餘刑期，不能認假釋出獄後所餘之刑期已
執行完畢，而論以累犯，此觀刑法第七十八條、第七十九條第一
項前段之規定甚明。本件被告前因竊盜二案，經台灣板橋地方法
院（下稱板橋地院）先後以九十七年度簡字第五六八五號及九十
七年度易字第一五二九號判決，分別判處有期徒刑二月、二月及
有期徒刑三月、三月、四月；嗣又因施用毒品案，經板橋地院以
九十七年度訴字第三○九八號判決判處有期徒刑八月，均經確定
。被告所犯上開各罪，合於定執行刑要件，經板橋地院依檢察官
之聲請，以九十八年度聲字第九七一號裁定，應執行有期徒刑一
年七月確定。被告執行以上執行刑至九十八年六月二十三日，因
縮短刑期假釋出監。惟被告於假釋期間內復因施用毒品案，經板
橋地院判處有期徒刑八月，上訴第二審後，台灣高等法院以九十
九年度上訴字第一四二六號判決駁回上訴，於九十九年五月二十
六日確定；法務部旋撤銷假釋，被告並於九十九年七月二十九日
入監執行殘餘刑期四月又二十二日，此有台灣高等法院被告前案
紀錄表、執行案件資料表在卷可稽。則被告本案所犯施用第一級
毒品海洛因及第二級毒品甲基安非他命之犯罪時間，即九十九年
五月八日二十時許及翌（九）日十五時三十分許回溯九十六小時
內之某時，揆諸上開說明，顯非於有期徒刑之執行完畢，或一部
之執行而赦免後所犯，而不構成累犯。原判決誤依刑法第四十七
條第一項之規定論以累犯，並加重其刑，顯有適用法則不當之違
法。案經確定，且於被告不利。非常上訴意旨執以指摘，洵有理
由，應將原判決撤銷，另行判決如主文第二項所示，以資救濟。
據上論結，應依刑事訴訟法第四百四十七條第一項第一款但書，
毒品危害防制條例第十條第一項、第二項、第十八條第一項前段
，刑法第十一條、第五十一條第五款，判決如主文。
中    華    民    國  一○○  年    三    月  二十四  日
                      最高法院刑事第三庭
                          審判長法官  陳  正  庸  
                                法官  林  秀  夫  
                                法官  林  瑞  斌  
                                法官  謝  靜  恒  
                                法官  陳  世  雄  
本件正本證明與原本無異
                                      書  記  官  
中    華    民    國  一○○  年    三    月  三十一  日
                                                      Ｅ